【裁判字號】    89,台上,7342
【裁判日期】    891207
【裁判案由】    常業詐欺
【裁判全文】
最高法院刑事判決                              八十九年度台上字第七三四二號
    上 訴 人  台灣高等法院台南分院檢察署檢察官
    被    告  甲○○
右上訴人因被告常業詐欺案件，不服台灣高等法院台南分院中華民國八十九年十月四
日第二審判決（八十九年度上易字第九一七號，起訴案號：台灣台南地方法院檢察署
八十八年度偵字第二七三五等案號），提起上訴，本院判決如左：
    主  文
原判決撤銷，發回台灣高等法院台南分院。
    理  由
本件原判決認定被告甲○○、與黃寶傳等人（另案審理），基於共同意圖為自己不法
所有犯意之聯絡，組成竊盜及盜刷信用卡集團，於民國八十六、八十七年間，於原判
決附表（下稱附表）(一)、(二)及原判決事實欄第(二)、(三)段所示之時間、地點竊取被害人
財物，並持竊得之信用卡、在簽帳單上偽簽被害人姓名，以詐購金飾、行動電話，再
變賣贓物得款朋分花用，以此為業等情。乃撤銷第一審判決，改判論處上訴人共同常
業詐欺罪（累犯）刑。固非無見。
惟查：(一)、偽造之署押，不問屬於犯人與否，沒收之。刑法第二百十九條定有明文。
此係強制規定。原判決既認定被告等在信用卡簽帳單上偽簽被害人姓名，以詐購財物
，而犯偽造署押罪，但未依上述規定就偽造之簽名諭知沒收，自有判決不適用法則之
違誤。(二)、原判決理由（第三段）論述：「核被告甲○○所為，係犯刑法第三百二十
二條之常業竊盜罪、第三百四十條之常業詐欺罪、第二百十六條、第二百十條之行使
偽造私文書罪。」（見原判決第八頁第十四至十六行），並未論及被告亦犯行使「變
造」私文書罪責；其事實欄亦未認定被告等有行使變造私文書之犯行。但該段理由嗣
又謂，「被告所犯前開常業竊盜、行使偽造、『變造』私文書、常業詐欺各罪間，有
方法結果之牽連關係，為牽連犯，應依刑法第五十五條之規定從一重之常業詐欺罪處
斷。」云云（見原判決第九頁第一至三行），竟指被告又犯行使變造私文書罪責，前
後不一致，自屬理由矛盾之違誤。(三)、依原判決所云，被告等共犯附表(一)、(二)所示竊
盜等犯行共達一百一、二十次之多，犯罪地點遍及台北市、台中縣市、台南縣市、高
雄縣市等地，情節不可謂不重；且各次犯行究竟何人參與實施，被告參與幾次，又均
未明白認定，乃原判決理由竟謂，被告參與作案件數不多，情節尚非嚴重，因認並無
宣告強制工作之必要等語（見原判決第九頁第七、八行），尚嫌理由矛盾。檢察官上
訴意旨，指摘原判決不當，非無理由，應認有撤銷發回更審之原因。
據上論結，應依刑事訴訟法第三百九十七條前段、第四百零一條，判決如主文。
中      華      民      國    八十九    年     十二     月      七      日
                              最高法院刑事第七庭
                                  審判長法官  吳  雄  銘
                                        法官  池  啟  明
                                        法官  石  木  欽
                                        法官  郭  毓  洲
                                        法官  吳  三  龍
      右正本證明與原本無異
                                              書  記  官
中      華      民      國    八十九    年     十二     月     十一     日


司法院資訊處製作；財團法人民間司法改革基金會備份。
